臺北高等行政法院判決
　　　　　　　　　　　　　93年度訴字第00470號
　　　　　　　　　　　　　94.
原　　　告　甲○○
被　　　告　桃園縣政府
代　表　人　乙○○縣長）住同.
訴訟代理人　丙○○
　　　　　　丁○○
　　　　　　戊○○
上列當事人間因採取土石事件，原告不服經濟部中華民國92年12
月15日經訴字第09206225800號訴願決定，提起行政訴訟。本院
判決如下：
　　主  文
原告之訴駁回。
訴訟費用由原告負擔。
　　事  實
一、事實概要：
    緣原告未經許可擅自於桃園縣平鎮市○○段東勢小段447、
    449號私有土地(以下稱系爭土地)採取土石，於民國（下同）
    92年5月29日下午為被告盜濫採土石聯合查緝取締小組會同該
    縣警察局平鎮分局建安派出所前往現場勘察查獲，被告以其
    違反土石採取法第36條規定，限其於92年9月15日以前提送「
    整復回填計劃書」，並處以罰鍰新台幣（下同）150萬元整之
    處分。原告不服，提起訴願，經遭駁回，遂提起行政訴訟。
二、兩造聲明：
　(一)原告聲明：（原告未於言詞辯論期日到場，聲明及陳述依其
　　　　　　　　起訴狀及準備程序所為而記載）
　　1.訴願決定及原處分均撤銷。
    2.訴訟費用由被告負擔。
  (二)被告聲明：
    1.駁回原告之訴。
    2.訴訟費用由原告負擔。
三、兩造之主張：
　(一)原告主張之理由：
    1.原告否認有採取土石外運之事實，原告係為養殖雞、鴨、
      豬畜始進行整地，準備建築豬舍、雞舍、水井，絕無採取
      土石之意圖，更無採取土石外運之事實，被告於92年5月
      29日到現場查緝時，原告正在整地，雖有開挖，但開挖所
      生之土石均堆置於周邊，其堆置量與坑洞大小相符，可證
      並無採取土石外運之事實，被告卻認「原告僅於周邊堆置
      少量表土，堆置量與坑洞大小顯有不符，證明挖取之土石
      確有外運之事實」，其現場勘查記錄及現場拍攝照片均顯
      與事實不符。
    2.被告現場查獲之3部挖土機及2部砂石車只能證明原告確有
      開挖，但並不能證明原告確實有採取土石外運之事實。現
      場之挖土機及砂石車皆是原告為了整地所用。
　(二)被告主張之理由：
    1.依「土石採取法」第36條規定：「未經許可採取土石者，
      處新台幣100萬元以上500萬元以下罰鍰，直轄市、縣（市
      ）主管機關並得限期令其辦理整復及清除其設施，屆期仍
      未遵行者，按日連續處新台幣10萬元以上100萬元以下罰
      鍰至遵行為止，並沒入其設施或機具。必要時，得由直轄
      市、縣（市）主管機關代為整復及清除其設施；其費用，
      由行為人負擔。」
    2.原告未經核准擅自於前揭地號土地違規開挖採取土石，經
      被告於92年5月29日會同平鎮分局建安派出所勘查結果，
      發現現場有挖土機3部、砂石車2輛，正進行挖掘土石作業
      ，違規面積約0.2公頃、深度約5公尺，並於週邊堆置少量
      表土，顯有違法行為。被告爰依「土石採取法」第36條規
      定及92年5月22日府建公字第09201060611號函公告之「罰
      鍰裁量基準」，於92年8月19日以府商公字第0920189183
      號處分書處分150萬元之罰鍰。
    3.本案經查閱砂石車司機（胡建才、朱春台）筆錄，皆說明
      有裝（載）運土石之情事，另挖土機司機（李衍祥）亦說
      明有挖掘土石之行為，且挖掘之土石未堆置於現場，顯有
      外運之事實。前經平鎮分局函送之查報資料及被告相關單
      位勘查結果，發現違規土地確有挖掘土石之行為，現場遺
      留坑洞週邊僅堆置少量表土，未發現挖掘後應堆置於現場
      之土石，其表土堆置量與坑洞大小顯有不符，證明有外運
      之事實，況92年5月29日現場會勘時，有挖土機正進行挖
      掘作業，並有砂石車輛出入，如未外運，砂石車輛何用？
      若依訴願書陳述「自租賃該筆土地之後，即發包給予工程
      公司做整地行為，挖掘水溝、地基及水井，自始至終絕無
      採取土石之事。」而言，挖掘水溝及水井何須0.2公頃之
      面積與五公尺之深度，既要開挖前開設施做養殖用途，又
      何須開挖地基，且事前未向被告農業主管單位提出申請，
      原告訴稱自始至終絕無採取土石之情事，顯有矛盾，實不
      足採信。本件原告未依「土石採取法」之規定申請土石採
      取許可，破壞自然環境，獲取非法之利益，影響鄰近農田
      灌溉並有影響鄰近農田土壤崩塌之虞。顯已違背「土石採
      取法」立法精神。
　　理  由
一、原告經合法通知，無正當理由，未於言詞辯論期日到場，核
    無行政訴訟法第218條準用民事訴訟法第386條各款所列情形
    ，爰依被告聲請由其一造辯論而為判決。
二、按「採取土石，應依本法取得土石採取許可。但下列情形，
    不在此限：‧‧‧二、實施整地及工程就地取材者。‧‧‧
    前項各款土石採取地點、面積、數量、期間之管理辦法，由
    中央主管機關定之」，土石採取法第3條第1項第2款及第2項
    定有明文。依該款規定實施整地及工程就地取材外運土石者
    ，以經目的事業主管機關核准者為限，亦為依土石採取法第
    3條第2項授權訂定之採取土石免申辦土石採取許可管理辦法
    第3條第1項所規定。又未經許可採取土石者，處新台幣100
    萬元以上500萬元以下罰鍰，直轄市、縣（市）主管機關並
    得限期令其辦理整復及清除設施，復為土石採取法第36條前
    段所明定。
三、本件原告未經申請許可，自92年5月23日起在其租用之系爭
    土地採取土石，經被告盜濫採土石聯合查緝取締小組於92年
    5月29日下午1時10分許，會同該縣警察局平鎮分局建安派出
    所人員勘察，現場查獲訴外人李衍祥以挖土機在現場挖土，
    訴外人朱春台駕駛砂石車在裝運土石，訴外人胡建才駕砂石
    車在現場正等待載運土石，現場共扣得2部砂石車及3部挖土
    機，此有租賃契約書、被告盜濫採土石聯合查緝取締小組執
    行取締盜（濫）採土石會勘紀錄表、原告等上開人員之警訊
    筆錄及照片在卷可稽，原告於警訊時亦坦承自92年5月23日
    在系爭土地採挖土石，現場僱用2部砂石車及3部挖土機，訴
    外人李衍祥及朱春台亦坦承受僱於原告，是原告未經許可擅
    自於系爭土地採取土石之違規事實足堪認定。原告雖為如事
    實欄所載之主張，然查：依前述，採取土石應依土石採取法
    取得土石採取許可，如為實施整地及工程就地取材，雖無庸
    依該法取得採取許可，但仍須經目的事業主管機關核准，否
    則仍屬未經許可採取土石，應依土石採取法第36條前段處罰
    。原告既未依土石採取法取得採取許可，亦未經目的事業主
    管機關核准而有上述採取土石行為，不論其是出於何原因，
    或有無將所採取土石外運，均應受罰。是即令其所主張為養
    殖雞、鴨、豬畜始進行整地，無採取土石外運一節屬實，亦
    無法免罰。何況依上述砂石車司機訴外人胡建才、朱春台於
    警訊中所述，確有裝（載）運土石之情事，且依上述照片，
    挖土機舉其延長臂尚在所挖掘之坑洞內，足見挖掘相當深，
    現場遺留坑洞週邊僅堆置少量表土，未發現挖掘後應堆置於
    現場之土石，其表土堆置量與坑洞大小顯有不符，再查獲現
    場有砂石車輛出入，如挖取之土石未外運，何需砂石車？足
    見確有土石外運情事。而養殖雞、鴨、豬畜整地，準備建築
    豬舍、雞舍及水井挖掘水溝，並無須挖掘有0.21公頃面積之
    大(詳下述)與上述挖土機舉其延長臂高度之深。是原告所主
    張為養殖雞、鴨、豬畜始進行整地，準備建築豬舍、雞舍、
    水井，絕無採取土石之意圖，更無採取土石外運之事實云云
    ，並不足採。
四、系爭土地共2筆，其中桃園縣平鎮市○○段東勢小段447號土
    地面積2,202平方公尺，449號土地703平方公尺，合計2,905
    平方公尺，有土地登記謄本在卷（第55及56頁）可按，原告
    在系爭土地圍籬挖取土石，經現場查獲人員丁○○依該圍籬
    步測開挖面約有2,124平方公尺即約0.21公頃，此經證人丁
    ○○證述在卷，復有地籍圖謄本及其所繪計算圖表在卷（第
    57 及58頁）足按。是原處分以開挖面積0.2公頃（見原處分
    書證據欄所載），依其執行違反土石採取法盜（濫）採土石
    行為罰鍰裁量基準表，處以罰鍰150萬元，並限原告於92年9
    月15日以前提送「整復回填計劃書」（即限期辦理整復），
    核無不合。
五、從而，原處分科處原告罰鍰150萬元，並限原告於92年9月15
    日以前提送「整復回填計劃書」（即限期辦理整復），並無
    違法，訴願決定予以維持，亦無不合。原告訴請撤銷，為無
    理由，應予駁回。
六、據上論結，本件原告之訴為無理由，依行政訴訟法第218條
    、民事訴訟法第385條第1項前段、行政訴訟法第98條第3項
    前段，判決如主文。
中    華    民    國    94     年     3    月    17    日
                        第一庭審判長法  官 姜素娥
                                    法  官 陳國成
                                    法  官 吳東都
上為正本係照原本作成。
如不服本判決，應於送達後20日內，向本院提出上訴狀並表明上
訴理由，如於本判決宣示後送達前提起上訴者，應於判決送達後
20日內補提上訴理由書（須按他造人數附繕本）。
中　　華　　民　　國　　94　　 年　   3  　月　　17 　 日
 　　  　　　　　　　    　         書記官 李金釵
